最高法院刑事判決　　　　　　九十六年度台上字第二一六四號
上　訴　人　甲○○
　　　　　　　　　　號（
　　　　　　乙○○
上列上訴人等因違反槍砲彈藥刀械管制條例案件，不服台灣高等
法院台南分院中華民國九十六年一月三十一日第二審判決（九十
五年度上訴字第九０二號，起訴案號：台灣嘉義地方法院檢察署
九十四年度偵字第二七五號），提起上訴，本院判決如下：
    主  文
上訴駁回。
    理  由
按刑事訴訟法第三百七十七條規定，上訴於第三審法院，非以判
決違背法令為理由，不得為之。是提起第三審上訴，應以原判決
違背法令為理由，係屬法定要件。如果上訴理由狀並未依據卷內
訴訟資料，具體指摘原判決不適用何種法則或如何適用不當，或
所指摘原判決違法情事，顯與法律規定得為第三審上訴理由之違
法情形，不相適合時，均應認其上訴為違背法律上之程式，予以
駁回。本件原判決撤銷第一審關於論處上訴人甲○○、乙○○（
以下稱上訴人等二人）以未經許可，販賣可發射子彈具有殺傷力
之改造手槍罪刑部分之判決，改判論上訴人甲○○以未經許可，
製造可發射子彈具有殺傷力之改造手槍罪，處有期徒刑捌年，併
科罰金新台幣參拾萬元，並諭知罰金易服勞役之折算標準；論上
訴人乙○○以未經許可，寄藏槍枝主要組成零件罪，處有期徒刑
肆年，併科罰金新台幣貳拾萬元，並諭知罰金易服勞役之折算標
準；暨為上訴人等二人相關從刑之諭知。係依憑上訴人甲○○於
民國九十三年十二月三十一日、九十四年（原判決誤為九十三年
）二月二十三日兩次警詢及檢察官偵查時之自白（供認自九十二
年十一月初起，陸續改造槍械，於購妥扣案之車床等工具後，以
曾任模具工及車床工之經驗，購入仿貝瑞塔九二手槍之玩具槍後
，拆卸並丈量零件尺寸規格，由伊製造滑套、槍管、撞針等，嗣
將零件組裝完成後，試射成功等情不諱），參酌證人即嘉義市蘭
井模型玩具槍店老闆蔡明輝於警詢時結證：上訴人甲○○自九十
三年五、六月間，向伊購買玩具槍，前後約買了四至五次，九十
三年十二月三十日警察查獲甲○○那天，伊賣了三支貝瑞塔九二
型式玩具槍給甲○○，伊賣給客人玩具槍都會附贈彈匣，查獲當
日甲○○另外向伊買了五個彈匣；證人即計程車司機陳瑞孝證以
：九十三年十二月三十日晚上九時十五分許，警員在伊駕駛之計
程車內查獲上訴人甲○○，及原判決附表編號一至編號十六之槍
身、改造九二手槍滑套、改造九二手槍槍管、彈夾、撞針、抓子
勾（含彈簧）、擊槌彈簧、瓦斯鋼管（含復進簧）等手槍主要組
成零件與工具各等語，及卷附內政部警政署刑事警察局九十四年
二月二十二日刑鑑字第0940002831號槍彈鑑定書（記載槍枝管制
編號0000000000、0000000000 號之二支改造槍均係由仿BERETTA
廠半自動手槍製造之玩具槍，換裝土造金屬槍管及土造金屬滑套
改造而成，機械性能良好，可擊發適用子彈，均具殺傷力等旨）
、南台科技大學九十五年十二月十四日南科大機字第0950007581
號函文（記載經該大學機械系鑑定結果認為：「車床機械功能是
以車製內、外圓及螺紋為主，銑床適合規則、不規則外形與槽孔
加工，放電加工機是以輔助機械與模具加工……上述機器設備與
工具應具有部分改造功能．……」等旨）、扣案之原判決附表一
所示之槍身、改造九二手槍滑套、改造九二手槍槍管、彈夾、撞
針、擊槌彈簧等大批手槍主要組成零件與改造工具物及通訊監察
書三件、搜索扣押筆錄四件、查獲槍械及改造機具之照片三十二
張等證據資料，而為論斷，已敘述其所憑之證據及認定之理由。
而以上訴人等均否認犯罪，上訴人甲○○與其辯護人辯稱：查扣
之機具是以前工作所留下來，無法製造槍枝，且被查扣之機器亦
非車床，扣案槍枝零件是朋友劉水永所寄放，因劉水永已經過世
，致無法歸還零件；上訴人乙○○辯以：上訴人甲○○雖有寄放
伊物品，但該物品是用白色塑膠箱裝放，外觀上無法看出箱內物
品性質各等語，係飾卸之詞，無足採取，在理由內依憑調查所得
證據，詳加指駁；並說明：（一）上訴人甲○○於警詢時之自白
果受脅迫、利誘而欠缺任意性，應不致於上開兩次警詢時，均一
致供承：伊負責改造槍枝，並將改造後之槍枝交由上訴人乙○○
及綽號「鴨尾」之成年男子販賣；而於九十四年十二月十七日第
二次警詢時，則否認上訴人乙○○曾販賣伊所改造之手槍各等語
，而有前後供述不一之情形。況上訴人甲○○嗣於九十四年十二
月十七日第二次警詢後，接受檢察官複訊時曾供稱：今日於警詢
時所述不正確，確曾製造約三、四十支之改造槍枝，交由乙○○
販賣予不特定買主；再於九十四年二月二十三日第三次警詢後，
接受檢察官複訊時供以：今日於警詢時所述正確，警方無違法或
不當詢問，均在自由意識下陳述等語，且上開二次檢察官偵訊時
，上訴人甲○○就其如何改造槍枝之過程，均為與警詢時相同之
供述，堪認其於警詢中之供述，係出於任意性陳述。況證人即承
辦警員王振展於第一審審理時亦證述：伊製作筆錄時，有拿通訊
監察的內容給甲○○看，甲○○看了後，自己陳述犯行，在高雄
市政府警察局時有全程錄影、錄音，在嘉義縣警察局只有錄音沒
有錄影，甲○○之三次筆錄均是自由陳述等語。又第一審勘驗上
訴人甲○○（原判決誤載為陳啟銘）於警詢時之錄影帶結果：「
畫面中警察王振展從甲○○的左手邊拿一本Ａ４紙本，輕拍甲○
○肩膀稱：這攏你耶，已經錄了（台語），隨即拿到後方，畫面
左上方櫃子上擺放。紙本上文字及格式因畫面快速閃動無法清晰
辨識」。未見甲○○有受強暴、脅迫、利誘、詐欺、疲勞訊問等
情事，足認上訴人甲○○於警詢中之陳述均係出於其自由意志所
為。（二）被告之犯後態度與量刑輕重本屬相關，檢察官於偵查
中縱曾曉諭被告關於認罪與否與其起訴求刑輕重有關，亦與利誘
或詐欺之情形不同，且證人即台灣嘉義地方法院檢察署法警黃正
德於第一審審理時證稱：對於檢察官有無利誘之事並無印象等語
，自難因此認上訴人甲○○於九十四年二月二十三日檢察官訊問
之程序有何瑕疵，上訴人甲○○於檢察官偵訊時所為之自白，自
得採為證據。（三）上訴人甲○○雖僅承認扣案現金收支簿為其
所有，製造槍械設計圖二本及槍枝設計圖三張則均主張是劉水永
所寄放。然經第一審將上開文件送請法務部調查局比對筆跡結果
，證實查扣之槍枝設計圖二本及槍枝設計圖三張，均與上訴人甲
○○平日書寫之現金收支簿字跡之結構佈局、態勢神韻相符，且
二者之書寫習慣，包括起筆、收筆、筆序等筆劃細部特徵亦相同
，有該局九十五年五月二十四日調科貳字第０九五００二三八五
九０號鑑定通知書及鑑定分析表可稽，上開槍枝設計圖自為其所
製作，倘未製造槍枝，要無繪製槍枝設計圖之必要。（四）扣案
之具有殺傷力之上開改造手槍二枝於查獲當時雖未完成組裝，而
係上訴人甲○○於警局中依據警員指示，自查扣之槍身等零件完
成組裝，然此無礙於上訴人甲○○製造可發射子彈具有殺傷力之
改造槍枝事實之認定，因槍枝本屬各種槍枝零件組裝而成之器械
，為方便攜帶或避免警方查緝，未予組裝，事所常見，本件自上
訴人甲○○隨身攜帶之行李及住居處查獲之各類槍枝組成零件，
既可組裝成具有殺傷力之改造手槍，自足以認定其有改造手槍之
事實，上訴人甲○○執此抗辯：其並未改造手槍云云，顯無可取
。上訴人甲○○聲請將扣案車床、銑床即放電加工機等送請鑑定
，暨聲請訊問證人劉金鎮即劉水永之子，均無必要。（五）查扣
之原判決附表一編號六十一至編號第七十六包括槍枝主要組成零
件撞針共十二支在內之各類槍枝零件等物，乃警方自上訴人乙○
○分別藏放在其居住處之沙發墊下、茶几下方、冰箱上方、客房
桌墊下、電視櫃上方、進門左側底客房內等處搜得，顯見上訴人
乙○○為避免物件過大或過多，啟人疑竇，而將之分開藏放，則
其既將上開物品藏放不同處所，顯然曾經接觸各該物品，足見其
對於上訴人甲○○所交付寄藏之包括槍枝主要組成零件撞針共十
二支在內之物品性質種類，知悉甚明之理由。從形式上觀察，原
判決並無違背法令之情形存在。甲○○上訴意旨略稱：(一)上訴人
於警詢及檢察官偵查時雖曾自白犯行，惟自第一審法院審理時即
否認該自白，足見上訴人最初之自白並非出於自由意志，不得以
該唯一之自白，為有罪之認定。(二)上訴人曾聲請鑑定扣案之證物
中有無製作槍管之槍刀及用來貫穿槍管之鑽頭存在，及比對鑽頭
的大小是否同槍管成品、半成品之孔徑相符，原審未予調查，自
有應調查未調查之違誤。(三)本件無證據證明上訴人有販賣槍枝之
犯行。另扣案之機械乃上訴人前經營工廠所留下來，與製造槍枝
之功能不同，仍應由有實務經驗之職訓中心鑑定為宜，上訴人所
犯應是未經許可持有、寄藏改造模型槍之罪嫌；乙○○上訴意旨
略以：(一)上訴人於第二次警詢時已供認知悉甲○○所寄藏物品是
槍枝零件；嗣於原審審理時，法官訊以對犯寄藏槍枝主要零件犯
行，是否認罪，上訴人已為認罪答辯各等語，原判決認定上訴人
矯飾犯行，不知悔悟，自與卷證未合。(二)甲○○曾寄放工具箱一
箱，故上訴人供稱：不悉甲○○塑膠箱內裝放何等物品，亦不悉
甲○○會改造槍枝云云，並未否認寄藏槍枝零組件之犯行，原判
決顯有誤會。(三)本件槍枝主要零件部分，僅原判決附表編號六十
二及七十五之撞件共十二支，而寄藏上開零件法定刑為六月以上
、五年以下有期徒刑，原審判處上訴人有期徒刑四年，顯未審酌
上訴人寄藏時間短暫、槍枝零件數目不多、並未持之犯罪及犯後
已坦承犯行之情事，自違比例原則等語。惟查：（一）證據之取
捨，為事實審法院之職權，倘其採證認事並不違背證據法則，即
不得任意指為違法。原判決已敘明上訴人甲○○於警詢及檢察官
偵查中有關其改造槍枝之自白係出於自由意志，徵之南台科技大
學機械系之鑑定結果，亦認扣案車床機械設備與工具等具有部分
改造功能無訛，上訴人甲○○之自白應與事實相符，可資採取之
理由，且有扣案改造槍枝工具可佐，並未以其自白，資為不利上
訴人等之唯一證據；又原判決既認依憑上開證據，上訴人應負之
罪責，已臻明確，並已說明扣案之車床於查獲當時雖無車刀架或
適用之刀具，惟此或因深具豐富機械知識及技能之上訴人甲○○
為避免啟人疑竇或警方查緝，故將車床所用之車刀架或車刀拆解
另行藏放，並無再對扣案證物鑑定之必要之理由，並無應於審判
期日調查之證據而未予調查之違法情形。甲○○上訴意旨所指無
非就原審採證認事之職權行使，任憑己見，泛言指摘，再為事實
上之爭執，並非依據卷內訴訟資料而為之具體指摘，自非合法之
第三審上訴理由。（二）原判決並未認定上訴人甲○○有販賣上
開槍枝之犯行（見原判決理由丁部分），上訴意旨執此指摘，顯
有誤會；另上訴人乙○○於原審審判長詰以其提起第二審上訴之
上訴意旨及是否為認罪之答辯時，答稱：伊是冤枉的，要作無罪
答辯等語，有原審九十六年一月十七日審判筆錄在卷可憑（見原
審卷(二)第一二七頁），原審因認上訴人乙○○矢口否認犯行，並
無違誤。上訴論旨，妄指為違法，顯非依據卷內訴訟資料而為指
摘之適法第三審上訴理由。（三）量刑輕重係屬事實審法院得依
職權自由裁量之事項，原判決已說明斟酌刑法第五十七條各款所
列情形，量處上訴人乙○○有期徒刑肆年之理由，既未逾法定刑
度，又無濫用量刑權限之情形，即不得遽指為違法。乙○○上訴
意旨執此指摘，係就原審量刑職權之行使，任意爭執，仍非合法
之第三審上訴理由。（四）其餘上訴意旨，則置原判決之明白論
斷於不顧，或仍持原判決已說明理由而捨棄不採之陳詞辯解，再
為事實上之爭執，或就屬於事實審法院採證認事職權之行使，或
就同一證據資料為相異之評價，全憑己見，任意指摘，難謂已符
合首揭法定上訴第三審之要件。其上訴均違背法律上之程式，應
予駁回。
據上論結，應依刑事訴訟法第三百九十五條前段，判決如主文。
中　　華　　民　　國　九十六　年　　四　　月　 二十　 日
                      最高法院刑事第五庭
                          審判長法官  林　增　福
                                法官  邵　燕　玲
                                法官  張　清　埤
                                法官  陳　世　雄
                                法官  蔡　國　在
      本件正本證明與原本無異
                                      書  記  官
中　　華　　民　　國　九十六　年　　四　　月　二十六　日
                                                      v
